【裁判字號】    98,易,2544
【裁判日期】    980918
【裁判案由】    詐欺
【裁判全文】
臺灣臺中地方法院刑事判決          98年度易字第2544號
公  訴  人  臺灣臺中地方法院檢察署檢察官
被      告  乙○○
                    國民
上列被告因詐欺案件，經檢察官提起公訴（98年度偵字第7423號
），本院判決如下：
    主  文
乙○○意圖為自己不法之所有，以詐術使人將本人之物交付，處
有期徒刑捌月，減為有期徒刑肆月，如易科罰金，以新臺幣壹仟
元折算壹日；又意圖為自己不法之所有，以詐術得財產上不法之
利益，處有期徒刑肆月，如易科罰金，以新臺幣壹仟元折算壹日
；應執行有期徒刑柒月，如易科罰金，以新臺幣壹仟元折算壹日
。
    事  實
一、乙○○於民國（下同）96年年初，因經營之傑達石材有限公
    司營運不善，見報紙上有販賣支票之訊息而撥打該報紙上所
    留電話，向該年籍不詳之人購入毫無兌現可能之如附表所示
    7紙支票（俗稱芭樂票），竟意圖為自己不法之所有，隱瞞
    上開支票實際無法兌現之事實，（1）、於96年1月間將近過
    年時在台中市○○路與健行路口附近之嘉義魚頭火鍋店，以
    「佯稱經營大理石加工廠，要週轉生意上所用，可以生意上
    所收受工程款之如附表所示編號1至6之6紙客票，向甲○○
    票貼現金以發放工資等語」之詐術，致甲○○陷於錯誤，收
    受上開6紙支票後，貸予新臺幣（下同）1,664,000元，預扣
    104,300元之利息（利息之計算是每10萬元，1個月利息2,40
    0元，借款期限如每張支票之發票日。），實際借款給乙○○1,559,700元。（2）、於96年4月28日至同年5月初間之某
    日，在臺中縣太平市○○路○段28巷22弄16號甲○○之住處
    ，以前開係生意上所收受工程款之如附表所示編號7之1紙客
    票之詐術，致甲○○陷於錯誤，收受上開1紙支票後，換回
    之前乙○○借款所交付經提示不獲兌現之總金額520,000元
    之2張支票，而得財產上不法之利益。嗣支票經甲○○屆期
    提示，均因存款不足與拒絕往來戶而遭金融機構退票而查悉
    上情。
二、案經甲○○訴請臺灣臺中地方法院檢察署檢察官偵查起訴。
    理  由
一、按現行刑事訴訟法為保障被告之反對詰問權，排除具有虛偽
    危險性之傳聞證據，以求實體真實之發見，於該法第一百五
    十九條第一項明定被告以外之人於審判外之言詞或書面陳述
    ，除法律有規定者外，不得作為證據。而刑事訴訟法第一百
    五十九條之一至一百五十九條之四有傳聞法則之例外規定，
    且被告以外之人於審判外之陳述，雖不符前四條之規定，而
    經當事人於審判程序同意作為證據，法院審酌該言詞陳述或
    書面陳述作成時之情況，認為適當者，亦得為證據；當事人
    、代理人或辯護人於法院調查證據時，知有第一百五十九條
    第一項不得為證據之情形，而未於言詞辯論終結前聲明異議
    者，視為有前項之同意，刑事訴訟法第一百五十九條之五定
    有明文。本件檢察官、被告並未就本院以下所引用被告以外
    之人於審判外之陳述有所爭執，且迄於言詞辯論終結前，均
    未主張有刑事訴訟法第一百五十九條第一項不得為證據之情
    形，是應認已同意作為證據，且經本院審酌後，認無不適當
    之情形，應認均有證據能力，合先敘明。
二、訊據被告乙○○對於上揭確實有交付本案7張支票給告訴人
    甲○○，取得前開款項等之事實固坦承不諱，然矢口否認有
    何前揭詐欺之犯行，辯稱：伊前開7張支票係向與伊交易跟
    伊有工程關係之丙○○所取得之客票，並非是無法兌現之芭
    樂票，丙○○交付本案7張支票給伊，該7張支票之所以沒有
    丙○○持票人之背書是伊以前之交易習慣，本案款項是向告
    訴人甲○○調現，之前有調現過多次都有兌現，告訴人甲○○是伊等大理石業之金主，伊只是票貼現款借款，以100,00
    0元每月2,400元之利息跟告訴人貼現的，丙○○交付7張客
    票給伊之交易資料因為時間久了，伊沒有辦法提供，而且伊
    之工廠電腦都已經頂讓給告訴人，所以伊沒有辦法提供，至
    於丙○○因為已經跑路了，所以伊無法查報丙○○之年籍、
    地址讓法院傳喚，本案純屬民事糾葛，欠錢伊亦有要還錢，
    希望可以協調慢慢還款，前開7張支票退票後伊有將傑達石
    材有限公司抵給告訴人，至於簽協議書是因有2位黑道人士
    在場，該協議書是伊依照稿子所書立的，該2位黑道人士伊
    不清楚是何人，伊亦沒有辦法證明該脅迫事實，伊並無詐欺
    意圖云云。惟查被告乙○○上開所辯，未有提出或聲請臺灣
    臺中地方法院檢察署檢察官或本院調查任何證據以實其說，
    而上開犯罪事實，業據告訴人甲○○指訴綦詳，且被告所交
    付用以票貼支票，均屬毫無兌現可能支票，亦有被告97年1
    月1日簽立之自承購買空頭支票之協議書、支票正反面影本
    、退票理由單影本、臺灣票據交換所臺中市分所98年3月24
    日函、臺灣票據交換所98年3月26日函在卷相佐。次查前揭7
    張支票茍真係被告乙○○向與其交易跟其有工程關係之丙○○所取得之客票，竟為何沒有丙○○持票人之背書，而卻獨
    獨有被告乙○○之背書，亦與商業交易使用支票之規定或習
    慣有違，被告乙○○復無法查報丙○○之年籍、地址讓本院
    傳喚查證（見本院98年9月4日審判筆錄），是其上開辯解，
    要無足採。末查被告乙○○如真係遭2位黑道人士脅迫，始
    不得已簽立其於97年1月1日簽立之自承購買空頭支票之協議
    書，其亦承認知悉使用空頭支票會觸犯法律（見本院98年9
    月4日審判筆錄），為何其不立即報警處理，之後又償還部
    分債務，復無法提出事證證明其辯解。在在，均與常情不符
    ，無從憑採。從而，告訴人借款收取利息，雖需自行負擔他
    人無力還款之風險，然對被告持芭樂票以借款，尚無同意借
    貸款項之可能，是被告持芭樂票借款之行為，自屬詐術之行
    使。綜據上述，被告乙○○空言否認，所辯無非臨訟畏罪飾
    卸之詞，要無足採，事證已臻明確，被告乙○○犯行洵堪認
    定。
三、核被告乙○○犯罪事實欄一之（1）部分所為，係犯刑法第
    339條第1項之詐欺取財罪，其犯罪事實欄一之（2）部分所
    為，係犯刑法第339條第2項之詐欺得利罪。被告所犯上開2
    罪，犯意各別，犯罪構成要件不同，應予分論併罰。爰審酌
    被告乙○○犯罪之動機、目的、手段、品行尚佳，並無不良
    前科，此有台灣台中地方法院檢察署刑案資料查註紀錄表一
    份在卷可按、所生危害及犯罪後猶飾詞狡賴犯行，毫無悔意
    ，且犯罪後迄今仍未與告訴人甲○○達成民事和解，取得諒
    解，犯後態度不佳等一切情狀，分別量處如主文所示之刑，
    並均諭知易科罰金之折算標準，並定其應執行刑，暨按「裁
    判確定前犯數罪者，併合處罰之」；「數罪併罰，有二裁判
    以上者，依刑法第51條之規定，定  其應執行之刑」，刑法
    第50條、第53條分別定有明文。另按「犯最重本刑為5年以
    下有期徒刑以下之刑之罪，而受6個月以下有期徒刑或拘役
    之宣告者，得以新臺幣1千元、2千元或3千元折算1日，易科
    罰金。但確因不執行所宣告之刑，難收矯正之效，或難以維
    持法秩序者，不在此限。前項規定於數罪併罰，其應執行之
    刑未逾6月者，亦適用之。」，亦為刑法第41條所明定。再
    按司法院大法官會議釋字第662號解釋謂：「中華民國九十
    四年二月二日修正公布之現行刑法第四十一條第二項，關於
    數罪併罰，數宣告刑均得易科罰金，而定應執行之刑逾六個
    月者，排除適用同條第一項得易科罰金之規定部分，與憲法
    第二十三條規定有違，並與本院釋字第三六六號解釋意旨不
    符，應自本解釋公布之日起失其效力。」之意旨，就其定應
    執行刑部分，諭知易科罰金之折算標準，以資懲儆。被告乙○○犯罪事實欄一之（1）部分所犯刑法第339條第1項之詐
    欺取財罪，其犯罪時間在九十六年四月二十四日減刑基準日
    之前，經核並無中華民國九十六年罪犯減刑條例第三條不予
    減刑之規定，而符合該條例第二條第一項第三款之規定，應
    予以減刑，並諭知易科罰金之折算標準。
據上論斷，應依刑事訴訟法第二百九十九條第一項前段、刑法第
三百三十九條第一項、第二項、第四十一條第一項前段、第五十
一條第五款、司法院大法官會議釋字第六六二號解釋，中華民國
九十六年罪犯減刑條例第二條第一項第三款、第七條、第九條、
刑法施行法第一條之一第一項、第二項前段，判決如主文。
中    華    民    國    98    年    9     月    18    日
                      刑事第八庭審判長法  官  許金樹
                                      法  官  劉國賓
                                      法  官  洪俊誠
以上正本證明與原本無異。
如不服本判決，應於判決收受送達後10日內向本院提出上訴狀，
上訴於臺灣高等法院臺中分院（並應敘述具體上訴理由及檢附繕
本）。上訴書狀如未敘述上訴理由，應於上訴期間屆滿後20日內
補提上訴理由書於本院（均須按他造當事人之人數附具繕本）「
切勿逕送上級法院」。
                                      書記官  蕭榮峰
中    華    民    國    98    年    9     月    18    日
附錄論罪科刑實體法條文：
刑法第339條：
意圖為自己或第三人不法之所有，以詐術使人將本人或第三人之
物交付者，處5年以下有期徒刑、拘役或科或併科1千元以下罰金
。
（罰金部份業經刑法施行法第一條之一第二項前段提高30倍為新
台幣3萬元）
以前項方法得財產上不法之利益或使第三人得之者，亦同。
前二項之未遂犯罰之。
刑法施行法第一之一條（95年06月14日修正）：
中華民國九十四年一月七日刑法修正施行後，刑法分則編所定罰
金之貨幣單位為新臺幣。
九十四年一月七日刑法修正時，刑法分則編未修正之條文定有罰
金者，自九十四年一月七日刑法修正施行後，就其所定數額提高
為三十倍。但七十二年六月二十六日至九十四年一月七日新增或
修正之條文，就其所定數額提高為三倍。


司法院資訊處製作；財團法人民間司法改革基金會備份。
